【裁判字號】    89,交易,291
【裁判日期】    900702
【裁判案由】    業務過失傷害
【裁判全文】
臺灣桃園地方法院刑事判決                        八十九年度交易字第二九一號
    公  訴  人  臺灣桃園地方法院檢察署檢察官
    被      告  甲○○
右列被告因業務過失傷害案件，經檢察官提起公訴（八十九年度偵字第五八七三號）
，本院判決如左：
        主  文
甲○○從事業務之人，因業務上之過失傷害人致重傷，處有期徒刑捌月。
        事  實
一、甲○○於民國八十七年七月間起，受僱於從事板模小包商之辛○○擔任板模工人
    ，日薪為新臺幣二千五百元，參與吊運板模行為係其板模工程之一部，為從事業
    務之人，因辛○○承攬己○○（所涉過失致重傷罪，業經本院八十九年度易字第
    二四九六號案件判處有期徒刑十月）位於桃園縣中壢市○○路○段二十八號房屋
    之三樓增建工程其中之板模工程部分，經莊姓水泥工小包商告知上開增建工程中
    之砌磚部分已完工，其可前往從事板模工程之施工，辛○○乃通知其所僱用之板
    模工人甲○○、乙○○、庚○○等三人於八十七年八月二十八日前往施工，辛○○並向丙○○所經營之大園起重有限公司僱請吊車以便吊運板模至上開房屋之二
    樓頂，丙○○即指示所僱用之吊車司機戊○○（所涉業務過失致重傷罪，業經臺
    灣高等法院判處有期徒刑八月，緩刑三年確定）駕駛吊車前往，辛○○當日適因
    配偶在臺北某醫院生產不克前往，除由庚○○駕駛辛○○所有之一部自用小貨車
    載運板模至現場外，辛○○另委請其姊夫（姓游）幫忙亦駕駛一部自用小貨車將
    需使用到之所有板模一次載運至現場，於八十七年八月二十八日當日中午時分，
    甲○○、乙○○、庚○○、辛○○之姊夫及戊○○均已到達現場後，戊○○即將
    吊車停在桃園縣中壢市○○路○段二十六號房屋旁之空地，庚○○與辛○○之姊
    夫則在停於吊車旁之小貨車上綑綁板模以供吊車吊運，乙○○則在中壢市○○路
    ○段二十八號二樓頂等待以便將吊運上來之板模解開繩索，並將板模搬至適當之
    位置，甲○○則持戊○○所交付之對講機站立於中壢市○○路○段三十號房屋（
    按係己○○之堂兄所有）三樓頂，以該對講機與戊○○溝通並指揮戊○○操控吊
    桿將板模吊載跨越二十六號房屋而吊運至二十八號房屋之二樓頂，嗣於當日中午
    十二時二十分許，甲○○指揮戊○○吊運第二趟之板模時，本應注意確實指揮戊○○將板模吊起至足以越過甫施工完妥尚未完全乾硬之磚牆之適當高度及間隔，
    以避免因板模之高度不足或距離太近致砸倒磚牆而殃及鄰居，且依當時情形，又
    無不能注意之情事，甲○○於指揮吊運之過程中，竟疏於注意而未指使戊○○將
    板模吊起至距離磚牆足夠之高度及間隔，致使戊○○所操控吊運之板模撞擊尚未
    完全乾硬之磚牆，磚塊因而紛紛掉落擊毀中壢市○○路○段二十六號房屋之屋瓦
    後並砸中正在該屋內用餐之陳文政（八十五年一月九日生）、陳春龍、陳文峰、
    陳侑如、陳侑廷等人，致使陳文政等人分別受有如附表所示之傷害（陳春龍、陳
    文峰、陳侑如、陳侑廷等人未對甲○○提出合法告訴），陳文政更因此受有右臂
    幾近全截肢之重傷害。
二、案經被害人陳文政之法定代理人丁○○訴請臺灣桃園地方法院檢察署檢察官偵查
    起訴。
        理  由
一、訊據被告甲○○固坦承有受僱於辛○○，並於右揭時間與乙○○、庚○○前往上
    開地點欲從事板模工程之施作等情不諱，惟矢口否認有何過失，辯稱：伊到達的
    時候沒有看到吊車司機，伊沒有指揮吊車司機，且未拿對講機，也不會使用對講
    機云云。經查：(一)本件被告因指揮不當，加上吊車司機戊○○亦疏於注意，致吊
    運之板模撞擊到尚未完全乾硬之磚牆，磚塊因而紛紛掉落擊毀中壢市○○路○段
    二十六號房屋之屋瓦後並砸中正在該屋內用餐之陳文政，陳文政因此受有重傷害
    之事實，業據告訴人丁○○指訴綦詳，並有陳文政受有前揭重傷害之診斷證明書
    一紙（見八十七年度偵字第一六六二九號偵查卷第三十三頁）、身心障礙手冊影
    本一紙（見八十八年度他字第二０六三號偵查卷第六十頁正面）及現場相片六幀
    附卷可稽。(二)事故當天，被告甲○○、證人庚○○、證人乙○○及辛○○之姊夫
    等人於吊車到達後，庚○○及辛○○之姊夫在吊車旁之小貨車上綑綁板模以供吊
    車吊運，乙○○則在桃園縣中壢市○○路○段二十八號二樓頂等待以便將吊運上
    來之板模解開繩索，並將板模搬至適當之位置，庚○○、乙○○及辛○○之姊夫
    等人均未持對講機指揮吊車司機戊○○等情，分別經證人庚○○於檢察官偵查及
    本院審理時（見同上第二０六三號偵查卷第四十三頁背面、第四十四頁正面，本
    院九十年三月五日、同年三月二十六日訊問筆錄）、證人乙○○於本院審理時（
    見本院九十年三月五日、同年三月二十六日訊問筆錄）證述明確。(三)事故當天，
    僅由戊○○一人駕駛吊車前往，因其無法看清上面增建處之狀況，故拿一個對講
    機給板模師傅，而該對講機操作簡單，只要打開開關即可講話，是由樓上之板模
    師傅指揮我，是指揮失誤等情，業經證人戊○○證述詳實在卷（見同上第二０六
    三號偵查卷第四十七頁背面、第四十八頁正面，本院九十年二月十二日、同年三
    月二十六日訊問筆錄），並有該對講機之相片二幀附於本院卷可佐；且於事故發
    生後，確實是被告將對講機還給吊車司機戊○○乙節，復據證人戊○○於檢察官
    偵查及本院審理中證稱：「我當天對講機拿給甲○○，對林某較有印象，當時聽
    到的聲音是甲○○的聲音，且對講機也是甲○○拿下來給我的（見同上第二０六
    三號偵查卷第八十四頁背面）；出事後確實是被告從樓上下來將對講機還給我（
    見本院九十年二月十二日、同年三月二十六日訊問筆錄）」等語詳盡。(四)又戊○○於吊運板模時，被告係站在本件增建房屋之隔壁即中壢市○○路○段三十號房
    屋之三樓頂，亦據被告自承在卷（見本院九十年二月十二日訊問筆錄、同年四月
    二十日勘驗筆錄），而站在上開新生路二段三十號三樓頂，視野遼闊，可輕易看
  清楚本件增建房屋之二樓頂及新生路二段二十六號旁之空地（按即吊車停放處）
    等情，復經本院於九十年四月二十日到場勘驗無訛，並製有勘驗筆錄及攝有相片
    在卷可憑。(五)綜核上述證據及情節，足認其餘之板模工人庚○○、乙○○及載運
    板模到場之辛○○之姊夫等人均未持上開對講機，發生事故後，既係被告自樓上
    下來將對講機交還給戊○○，顯然於吊運過程中，係由被告持上開對講機無訛；
    再參以被告所站之位置，係本件增建房屋隔壁之三樓頂，該處視野遼闊，又可輕
    易看清楚本件增建房屋之二樓頂及停放之吊車，可見被告係立於指揮吊車之最佳
    位置，而前開對講機操作簡單，於吊運板模過程中，又由被告所持有，足見本件
    係由被告持對講機指揮戊○○操控吊車吊運板模且指揮失當之事證至為明灼，被
    告飾詞否認，要屬臨訟畏罪卸責之詞，洵無可採。
二、本件被告以對講機指揮戊○○操控吊車吊運板模跨越他人房屋時，本負有安全上
    應注意之義務，亦即須確實指揮戊○○將板模吊至適當之位置，以避免因高度或
    間隔不足致砸倒磚牆而殃及鄰居，且依當時情形，又無不能注意之情事，竟疏於
    注意而未指使戊○○將板模吊至適當之位置，致使戊○○所操控吊運之板模撞倒
    新砌之磚牆而肇事，被告對於本件事故之發生，自屬未盡其注意義務而有過失；
    至戊○○於操控吊車時，雖亦疏於注意上開磚牆，致其所吊載之板模撞擊到該磚
    牆，對本件事故之發生亦有過失，惟被告既有疏未盡其注意義務致有過失，即難
    諉以戊○○與有過失而得解免刑責，附此敘明。又因被告之過失致被害人陳文政
    受傷，則被告之過失行為與被害人受傷間，即具有相當因果關係。綜上，本件事
    證明確，被告犯行堪以認定。
三、查被告甲○○係受僱於辛○○之板模工人，已據其供明在卷，從而被告參與吊運
    板模行為係其板模工程業務之一部，為從事業務之人，核其所為，係犯刑法第二
    百八十四條第二項後段之業務過失致重傷罪。爰審酌被告之素行、過失之程度、
    所造成之損害、犯後態度及迄未賠償損害等一切情狀，量處如主文所示之刑。
據上論斷，應依刑事訴訟法第二百九十九條第一項前段，刑法第二百八十四條第二項
後段，罰金罰鍰提高標準條例第一條前段，判決如主文。
本案經檢察官陳大偉到庭執行職務。
中      華      民      國    九十      年      七      月      二      日
                                臺灣桃園地方法院刑事第六庭
                                      法  官  曾  家  貽
右正本證明與原本無異。
如不服本判決，應於判決送達後十日內向本院提出上訴狀（應附繕本），上訴於臺灣
高等法院。
                                      書記官  陳      珊
中      華      民      國    九十      年      七      月     十六     日
附表：
┌───┬─────────────────┐
│被害人│  所受之傷害                      │
├───┼─────────────────┤
│陳文政│右側上肢手臂嚴重壓碎傷幾近全截肢、│
│      │血管神經斷裂併骨質與軟組織缺損。  │
├───┼─────────────────┤
│陳春龍│頭部外傷併瘀血、背部挫擦傷        │
├───┼─────────────────┤
│陳文峰│頭部外傷併左顳部撕裂傷            │
├───┼─────────────────┤
│陳侑如│頭部外傷併額頭血腫                │
├───┼─────────────────┤
│陳侑廷│頭部外傷併後枕部撕裂傷            │
└───┴─────────────────┘
附論罪科刑依據之法條：
刑法第二百八十四條第二項：
從事業務之人，因業務之過失傷害人者，處一年以下有期徒刑、拘役或一千元以下罰
金。致重傷者，處三年以下有期徒刑、拘役或二千元以下罰金。


司法院資訊處製作；財團法人民間司法改革基金會備份。
